臺灣臺南地方法院刑事判決
111年度易字第110號
公  訴  人  臺灣臺南地方檢察署檢察官
被      告  林秋水




上列被告因偽造文書案件，經檢察官提起公訴（110年度偵續一
字第1號），本院判決如下：
    主  文
林秋水犯行使業務上登載不實文書罪，處拘役伍拾日，如易科罰
金，以新臺幣1仟元折算1日。
    事  實
一、林秋水為「經驥整體開發有限公司」（下稱「經驥公司」）
    之實際負責人，其於民國92年前某時許起，負責辦理臺南市
    第68期仁和二自辦市地重劃乙案並擔任「臺南市第六十八期
    仁和(二)自辦市地重劃會」（下簡稱「重劃會」）之理事，
    其業務範圍包含製作重劃會對外之相關公文及與地主協調重
    劃分配等事宜，為從事業務之人。詎其明知劉芳枰（已歿）
    、劉芳明（已歿）、劉阿桂、黃至羲、楊大和所共有之臺南
    市○區○○段000地號土地（下簡稱本案土地），自始未有實際
    發放差額地價之費用與土地所有權人之事實，為聲請地籍整
    理及土地登記而補正提出地籍資料之緣故，竟基於行使業務
    登載不實文書之犯意，於102年2月間某不詳時、地，製作臺
    南市第六十八期仁和(二)自辦市地重劃會102年2月仁和(二)
    字第428號函文，並於函文中說明欄第二點處，記載「仁和
    段188地號因重劃後未受分配土地，所以由本會邀請權利關
    係人協調，雙方已於96年間達成協議並發放差額地價（附件
    ：領據）」等不實內容後，復於不詳時、地交由經驥公司之
    業務郭忠儀（無證據證明其知情）另轉交與重劃會之理事長
    黃建豐（無證據證明其知情）用印後，另由郭忠儀持前開內
    容不實之函文據向臺南市政府地政局以行使，使臺南市政府
    地政局因而於102年3月4日以南市地劃字第1020111309號發
    函通知臺南市東南地政事務所因重劃會與土地所有權人達成
    協議改領現金補償並檢附領據，而仁和段1341地號已登記為
    抵費地，因此請依相關規定釐正其地籍資料，而足生損害於
    劉鑫珠即劉芳明之繼承權人、楊大和、劉阿桂、黃至羲等人
    ，並致生損害於地政機關管理土地地籍資料之正確性。
二、案經劉鑫珠、楊大和、劉阿桂、黃至羲訴由臺灣臺南地方檢
    察署檢察官偵查起訴。
    理  由
一、訊問被告林秋水固坦承有製作臺南市第六十八期仁和(二) 
    自辦市地重劃會102年2月仁和(二)字第428號函文，惟矢口
    否認有何業務登載不實犯行，辯稱：我是依據章程規定在理
    事會籌措資金，包括發放差額地價，協商後劉芳明的女兒劉
    鑫珠就不承認，錢也沒辦法發放，到96年我們協調完成，我
    有寫一個協調意見要送市政府備查。依據獎勵辦法的規定，
    如果領差額地價我要把錢給她，是協調完成之後三十天才可
    以領，我給市政府是備查製作清冊，異議之後到現在所以錢
    她沒有領到，而且我沒有偷蓋印章，我是代辦的人所以要報
    告給市政府地政局云云。經查：
  ㈠臺南市政府以97年1月10日南市地劃字第09614049150號函通
    知臺南市第六十八期仁和(二)自辦市地重劃會，應檢具地主
    等人領訖差額地價之收據備查，有該函1份（見偵一卷第78
    頁）可參。而被告確有製作上述臺南市第六十八期仁和(二)
    自辦市地重劃會102年2月仁和(二)字第428號函文，並於函
    文中說明欄第二點處，記載「仁和段188地號因重劃後未受
    分配土地，所以由本會邀請權利關係人協調，雙方已於96年
    間達成協議並發放差額地價（附件：領據）」，亦有該發文
    （見偵一卷第93-94頁〈同第146頁〉）可證。
　㈡被告已坦承告訴人等均尚未領取差額地價（見本院卷第47、9
    8頁），核與告訴人劉鑫珠（見偵一卷第87-88頁、偵一卷第
    121-122頁、偵二卷第60-62頁、偵二卷第92-93頁）、楊大
    和(見偵一卷第121-122頁、偵二卷第92-93頁)、劉阿桂（見
    偵一卷第89-90頁、偵一卷第121-122頁、偵二卷第60-62頁
    、偵二卷第92-93頁）、黃至羲(見偵二卷第98頁)等人證稱
    未領取差額地價乙節均相吻合。　
  ㈢被告既明知告訴人等均未領取差額地價，仍故意在其所製作
    之函文上載明「雙方已於96年間達成協議並『發放』差額地價
    」之不實內容，同時以未記載領款日期之台南市第68期仁和
    二自辦市地重劃區所有權人應領取差額地價清冊作為附件：
    領據，使臺南市地政局誤認告訴人等確已領取差額地價，則
    被告所為自係在其辦理市地重劃業務上作成之文書為不實登
    載無訛。此外，復有臺南市政府地政局102年3月4日南市地
    劃字第1020111309號函1份（見偵一卷第145頁〈同偵三卷第2
    11頁〉）、(被告)98年6月13日保證書影本1份（見偵一卷第1
    63頁〈同偵三卷第145頁〉）、臺南市第六十八期仁和（二）
    自辦市地重劃會理、監事名冊1份（見偵一卷第164-165頁）
    及證人郭忠儀之證述（見偵一卷第71-73頁、偵一卷第139-1
    40頁、偵二卷第60-62頁、偵二卷第92-93頁、偵三卷第133-
    135頁、偵五卷第115-116頁、偵五卷第189-192頁）可證。
　㈣綜上所述，被告所辯依法陳報地政局云云，無非畏罪卸責之
    詞，顯不足採信。本件事證已臻明確，被告犯行堪以認定，
    應依法論科。
二、論罪科刑
　㈠核被告所為，係犯刑法第216條、第215條之行使業務上登載
    不實文書罪。被告製作上開不實函文後係交由不知情之郭忠
    儀另轉交與重劃會之理事長黃建豐用印，再由郭忠儀持該函
    文據向臺南市政府地政局以行使，被告所為係屬間接正犯。
　㈡爰以行為人之責任為基礎，審酌被告身為重劃會之理事，負
    責製作重劃會對外之相關公文及與地主協調重劃分配等事宜
    ，竟未忠實執行之義務，犯本件行使業務上登載不實文書犯
    行，對告訴人及主管機關管理地籍資料之正確性造成損害，
    所為實應予非難。兼衡被告自承為大學畢業之智識程度，現
    與配偶同住之家庭生活，現仍從事自辦市地重劃業務之經濟
    狀況等一切情狀，量處如主文所示之刑，並諭知易科罰金之
    折算標準，以資懲儆。　
據上論斷，應依刑事訴訟法第299條第1項前段，判決如主文。
本案經檢察官鄭聆苓提起公訴，檢察官董和平到庭執行職務。

中　　華　　民　　國　　111 　年　　3 　　月　　22　　日
　　　　　　　　　刑事第二庭    法　官　彭喜有
以上正本證明與原本無異
如不服本判決應於收受本判後20日內向本院提出上訴書狀，並應
敘述具體理由。其未敘述上訴理由者，應於上訴期間屆滿後20日
內向本院補提理由書狀（均須按他造當事人之人數附繕本）「切
勿逕送上級法院」。
  　　　　　　　　　　　　　　　書記官　陳冠廷
中　　華　　民　　國　　111 　年　　3 　　月　　22　　日
附錄本案論罪科刑法條全文
中華民國刑法第216條：
行使第210條至第215條之文書者，依偽造、變造文書或登載不實
事項或使登載不實事項之規定處斷。
中華民國刑法第215條：
從事業務之人，明知為不實之事項，而登載於其業務上作成之文
書，足以生損害於公眾或他人者，處3年以下有期徒刑、拘役或1
 萬5,000元以下罰金。